【裁判字號】    91,上訴,2046
【裁判日期】    920225
【裁判案由】    毒品危害防制條例
【裁判全文】
臺灣高等法院臺中分院刑事判決                  九十一年度上訴字第二四六號
    上  訴  人
    即  被  告  甲○○  男二十.
    選任辯護人  張居德  律師
右上訴人因毒品危害防制條例案件，不服臺灣台中地方法院九十一年度訴字第一四三
０號中華民國九十一年八月十二日第一審判決（起訴案號：臺灣台中地方法院檢察署
九十年度偵字第一四二九二號），提起上訴，本院判決如左：
    主      文
原判決關於販賣第三級毒品及定執行刑部分撤銷。
被訴販賣第三級毒品部分，無罪。
其他上訴駁回。
    事      實
一、甲○○因缺錢花用，竟意圖營利，基於販賣第二級毒品之概括犯意，於民國（下
    同）九十年七月間向一名綽號叫「阿文」之不詳姓名成年男子，購入第二級毒品
    大麻及Ｎ－α－二甲基－３，４－（亞甲二氧基）苯乙基胺（即ＭＤＭＡ，俗稱
    快樂丸、搖頭丸）後，自九十年七月間某日起至九十年八月十一日止，在臺中市
    ○○路與文心路口附近之普普ＰＵＢ、臺中市○○路與光復路口附近之火燄ＰＵ
    Ｂ及臺中市○○路○段七十二號地下一樓之聖堂ＰＵＢ等地，連續販賣第二級毒
    品大麻、快樂丸予在上開ＰＵＢ內之不特定人。其中大麻以每支新台幣（下同）
    一百元購入，以三百元至四百元賣出，快樂丸以每顆一百五十元至二百元購入，
    以三百五十元至四百五十元賣出，藉以牟取不法利益，前後共販賣大麻十支、快
    樂丸二十顆。迨至九十年八月十一日凌晨二時五十分許，為警在臺中市○○路○
    段七十二號地下一樓聖堂ＰＵＢ內臨檢查獲，並當場扣得甲○○所有之大麻八支
    （總重三‧五九公克，包裝重一‧五五公克）及快樂丸二顆（驗餘均各剩餘○‧
    五顆）等物。
二、案經臺中市警察局第一分局報請臺灣臺中地方法院檢察署檢察官偵查起訴。
    理      由
一、訊據上訴人即被告（以下簡稱為被告）甲○○坦承於前開時間有以大麻每支一百
    元、快樂丸以每顆一百五十元至二百元之價格向「阿文」購入大麻及快樂丸，及
    嗣於九十年八月十一日凌晨有為警在台中市○○路○段七十二號地下一樓聖堂Ｐ
    ＵＢ內臨檢查獲其所有之大麻八支、快樂丸二顆等事實不諱，惟矢口否認有販賣
    第二級毒品之犯行，辯稱：伊購入上開大麻及快樂丸係供伊自己施用，並未販賣
    予他人。又警訊時係因承辦警員對伊說要抓伊去給人家指認及伊要承認始能獲得
    交保等語，故伊於警訊及偵查時始承認販賣大麻及快樂丸，事實上伊並未販賣云
    云。但查右開犯罪事實迭據被告於警訊、偵查初供及原審初供時分別供認不諱（
    見偵查卷第七頁至第九頁、第二九頁至第三０頁及原審聲羈卷第四頁），並有卷
    附之照片九張（見偵查卷第一二頁至第一六頁）及扣案之上開大麻八支、快樂丸
    二顆等足稽。而扣案之大麻八支經送請法務部調查局鑑定結果確含有第二級毒品
    大麻成分，有該局九十年八月三十日（90）陸（一）字第九○一七五七九三號鑑
    定通知書一份在卷可按（見偵查卷第四五頁），快樂丸二顆經送請內政部警政署
    刑事警察局鑑定結果確檢出第二級毒品Ｎ－α－二甲基－３，４－（亞甲二氧基
    ）苯乙基胺（即ＭＤＭＡ）成分，亦有該局九十年九月二十八日刑鑑字第一八九
    四七一號鑑驗通知書一份在卷足憑（見原審卷第二八頁）。次查證人即臺中市警
    察局第一分局查獲本案之偵查員江圭旭、何祖芳於偵查時到庭結證稱：「我們並
    沒有脅迫、栽贓被告之情事，且製作筆錄過程，係採一問一答式全程錄音；在Ｐ
    ＵＢ內的燈光很暗，當場被查獲的人有四十幾位，並沒有人出面指認是被告販賣
    毒品給他，既是如此，為何我們要栽贓他？何況我們只是問他，為何身上帶這麼
    多毒品？他自己心虛，即供述販賣毒品的事」等語（見偵查卷第七○頁至第七一
    頁），證人何祖芳於本院調查時復到庭結證稱：「因我們臨檢時他（指被告）裡
    面有包包，他主動把包包打開，裡面有這些東西（指上開扣案之毒品），他看到
    我們有看到這些東西，東西丟著就跑掉了，我們追了很遠，追到後我們問他，他
    自己承認他賣的。因當時他有承認販賣，所以我們就沒有帶去ＰＵＢ給裡面的人
    指認，警訊時並未對被告刑求、逼供」等語（見本院卷第三六頁、第三八頁），
    益見被告之警訊筆錄係在自由意志之情況下所為之陳述，自可採信。第查被告大
    麻係以每支一百元購入，以三百元至四百元賣出，快樂丸係以每顆一百五十元至
    二百元購入，以三百五十元至四百五十元賣出，足見其主觀上具有營利之意圖甚
    明。又本件承辦警員於查獲時未將被告帶去ＰＵＢ讓裡面之人指認，雖稍有瑕疵
    ，但因被告於警訊時已自白不諱，復有扣案之上開大麻、快樂丸等足稽，已足以
    認定被告之犯行，故並不影響本件事實之認定。另被告之父李新竹雖在證券公司
    擔任副總經理，惟每天僅大約給付被告四、五百元，業據證人李新竹證述在卷（
    見本院卷第三九頁），並不足以供被告日常生活及施用毒品之開銷，故尚難以被
    告之父曾給付被告零用金即認被告並無販賣第二級毒品之必要。綜上所述，足證
    被告上開所辯顯係事後圖卸之詞，不足採信，是罪證明確，其犯行堪以認定。
二、查大麻、快樂丸均係毒品危害防制條例第二條第二項第二款所規定之第二級毒品
    。被告販賣大麻、快樂丸，核其所為係犯毒品危害防制條例第四條第二項之販賣
    第二級毒品罪。其販賣前後之持有毒品大麻、快樂丸低度行為，已為販賣之高度
    行為所吸收，不另論罪。至其先後多次販賣第二級毒品犯行，犯罪構成要件相同
    ，顯皆係基於概括之犯意反覆為之，為連續犯，應依法論以一罪，並就法定刑為
    有期徒刑部分加重其刑（至法定刑為無期徒刑部分依法不得加重）。原審就此部
    分適用毒品危害防制條例第四條第第二項、第十八條第一項前段、第十九條第一
    項、刑法第十一條前段、第五十六條，並審酌被告年輕力壯，不思以正途獲取財
    物，竟販賣屬於戕害國民健康之毒品予不特定人施用，助長他人施用毒品惡習，
    情節非輕，惟其販賣之時間尚短、販賣之數量、金額亦不多，其所獲之利益亦有
    限及其於法院審理時否認犯行等一切情狀，量處被告有期徒刑七年六月，以示懲
    儆。又以扣案之上開大麻八支（總重三‧五九公克，包裝重一‧五五公克）、快
    樂丸二顆（驗餘均各剩餘○‧五顆）等均為查獲之毒品，應依毒品危害防制條例
    第十八條第一項前段之規定宣告沒收銷燬之。另被告販賣大麻、快樂丸之數量及
    金額，依被告於警訊時之自白係販賣大麻十支、快樂丸二十顆，大麻係以每支一
    百元購入，以三百元至四百元賣出，快樂丸係以每顆一百五十元至二百元購入，
    以三百五十元至四百五十元賣出，而嗣被告於法院審理時均否認犯行，以致無從
    再詳為確認，且因買賣毒品者，非必能鉅細靡遺地供述所買賣之數量及金額等情
    ，故對被告就此販賣之所得財務，以其於警訊時之上開所述最少之數量即販賣大
    麻十支、快樂丸二十顆及最低金額即大麻以每支三百元、快樂丸以每顆三百五十
    元賣出為認定基準，作較為有利於被告之認定。依此計算，被告販賣大麻之所得
    有三千元（即10×300＝3000）、販賣快樂丸之所得有七千元（即20×350＝7000
    ），總共販賣第二級毒品所得為一萬元（即3000＋7000），應依同條例第十九條
    第一項之規定宣告沒收，如全部或一部不能沒收時，則以其財產抵償之。認事用
    法核無違誤，量刑亦妥適。被告上訴意旨仍執前詞否認犯罪，並無理由，應予駁
    回。至扣案之一千三百五十元，係被告於案發當日因販賣Ｋ他命所得之財物，業
    據被告於警訊時自承在卷，而販賣Ｋ他命部分並不成立犯罪（詳如後述），故不
    予宣告沒收，併此敘明。
三、公訴意旨另以：被告於九十年七月間某日起至九十年八月十一日止，另以每顆二
    百元至二百五十元之價格向「阿文」購入Ｋ他命（愷他命）後，在上開處所，以
    每顆三百五十元至四百元之價格出售予不特定人牟利，前後至少販賣Ｋ他命二十
    顆，嗣於九十年八月十一日凌晨二時五十分許，為警在臺中市○○路○段七十二
    號地下一樓聖堂ＰＵＢ內臨檢查獲Ｋ他命四顆及被告當日以每顆四百五十元販賣
    Ｋ他命三顆因此所得之一千三百五十元，因認被告此部分亦涉有毒品危害防制條
    例第四條第三項販賣第三級毒品之罪嫌云云。按被告行為不罰者，應諭知無罪之
    判決，刑事訴訟法第三百零一條第一項定有明文。又毒品之分級及品項，得由行
    政院公告調整、增減之，亦為毒品危害防制條例第二條第三項所明定。查本件被
    告於前開時地販賣Ｋ他命予不特定人牟利之事實，固據被告於於警訊、偵查初供
    及原審初供時自白在卷，惟查Ｋ他命正確名稱為愷他命，依毒品危害防制條例第
    二條第三項之規定，行政院於九十一年一月二十三日以台九十一法字第０九一０
    ００一六０五號公告愷他命為第三級毒品，另依管制藥品管理條例第三條第二項
    之規定，於九十一年二月八日以院台衛字第０九一０００五三八五號公告為第三
    級管制藥品，有行政院衛生署管制藥品管理局九十二年二月十日管檢字第０九二
    ００００九五二號函一份在卷可稽（見本院卷第五九頁至第六０頁），換言之，
    Ｋ他命係於九十一年一月二十三日始經行政院公告為第三級毒品，而被告販賣之
    時間為九十年七月間某日起至九十年八月十一日止，顯在行政院公告Ｋ他命為第
    三級毒品之前所販賣，依罪刑法定主義之原則，此部分自不成立犯罪。原判決疏
    未詳予調查，遽就此部分予以論罪科刑，自有違誤。被告上訴意旨雖未指摘及此
    ，但原判決此部分既有上述可議之處，應由本院將原判決關於此部分及定執行刑
    部分予以撤銷，並另為無罪之判決。
四、據上論結，應依刑事訴訟法第三百六十九條第一項前段、第三百六十四條、第三
    百零一條第一項、第三百六十八條，判決如主文。
本案經檢察官乙○○到庭執行職務。
中      華      民      國      九十二     年     二      月   二十五   日
                                臺灣高等法院臺中分院刑事第八庭
                                      審判長法  官  羅  得  村
                                            法  官  陳  毓  秀
                                            法  官  劉  榮  服
右正本證明與原本無異。
如不服本判決應於收受送達後十日內向本院提出上訴書狀，其未敘述上訴之理由者並
得於提起上訴後十日內向本院補提理由書（均須按他造當事人之人數附繕本）。
                                            書記官  陳  俞  豪
中      華      民      國      九十二     年     二      月   二十六   日
附錄本案論罪科刑法條全文：
毒品危害防制條例第四條第二項：
製造、運輸、販賣第二級毒品者，處無期徒刑或七年以上有期徒刑，得併科新臺幣七
百萬元以下罰金。
                                                                        Ｒ


司法院資訊處製作；財團法人民間司法改革基金會備份。
